【裁判字號】    92,自,414
【裁判日期】    920730
【裁判案由】    侵占等
【裁判全文】
臺灣臺北地方法院刑事判決                          九十二年度自字第四一四號
    自  訴  人  丙○○  男  七.
    被      告  甲○○  男  七.
右列被告等因侵占等案件，經自訴人提起自訴，本院判決如左：
    主      文
甲○○被訴詐欺、背信、偽造文書部分均無罪。
其餘被訴侵占部分自訴不受理。
    理      由
壹、無罪部分
一、自訴意旨略以：自訴人自八十一年十一月份，受乙○○○雇用為管理員，被告為
    甲○○為乙○○○管理委員會主任委員，而後自訴人於八十八年十月離職，然自
    訴人離職時，乙○○○管理委員會尚與自訴人有糾紛，自訴人因而向鈞院提起訴
    訟，鈞院以八十九年度勞訴字第二六號審理，在該案民事訴訟中被告的答辯狀以
    謊言答辯稱「我不認識被告這個管理員」及謊稱解雇事是因被告睡覺而遭解雇等
    語等情事，是犯詐欺罪、偽造文書罪嫌；乙○○○雇用自訴人為管理員，被告核
    定之酬勞及慰問金，較其他管理員為低，被告顯然犯有背信罪嫌等語。
二、按犯罪事實應依證據認定之，無證據不得推定其犯罪事實，刑事訴訟法第一百五
    十四條定有明文。所謂證據，須適於為被告犯罪事實之證明者，始得採為斷罪資
    料，如未能發現相當證據，或證據不足以證明，自不能以推測或擬制之方法，以
    為裁判基礎，最高法院五十三年台上字第二七五○號及四十年台上字第八十六號
    判例可資參照。按刑法第三百三十九條第一項詐欺罪之成立，須意圖為自己或第
    三人之不法所有，以詐術使人將本人或第三人物交付為要件。且刑法上之背信罪
    ，須以行為人為他人處理事務，意圖為自己或第三人不法之利益或損害本人之利
    益，而為違背其任務之行為，致生損害於本人之財產或其他利益者方屬之，刑法
    第三百四十二條第一項亦有明文規定。又刑法第二百十條之偽造文書罪，指無制
    作權不法制作者而言，若自己之文書，縱有不實之記載，要難構成本條之罪（最
    高法院四十七年台上字第三六五號判例參照）。
三、訊據被告甲○○堅詞否認右揭犯行，辯稱：自訴人之自訴狀所述均是虛偽，且管
    理委員會並無積欠自訴人薪水等語。經查：
（一）關於被告在民事訴訟中其答辯狀以謊言答辯稱「我不認識被告這個管理員」及
      謊稱解雇事是因被告睡覺而遭解雇等語等情事，是犯詐欺罪、偽造文書罪嫌部
      分；
    １、按偽造文書係指制作權制者作虛偽文書而言，其必須文書之名義人非屬真正
        ，同時內容亦欠真實，始足當之。
    ２、查被告甲○○於八十九二月十四日於本院八十九年度勞調第一三號、八十九
        年五月十六日於本院八十九年度勞訴字第二六號所提之答辯狀，其為被告甲
        ○○所書等事實，此為自訴人所不爭執，復有答辦狀二份附卷可稽，顯見該
        答辯狀為被告甲○○以自己名義制作之文書，故縱如自訴人所言該答辯內容
        有不實之記載云云，然揆諸前條規定，被告用自己名義所制作之答辯狀其屬
        於自己之文書，並不構成偽造私文書，自訴人此部分之指訴為無理由。
    ３、而上開被告於民事案件中答辯之內容，與前所述詐欺罪之要件並不相符，自
        訴人此部分之指述，亦無理由。
    ４、縱上所述此部分應為被告無罪之諭知。
（二）關於乙○○○雇用自訴人為管理員，被告核定之酬勞及慰問金，較其他管理員
      為低，被告顯然犯有背信罪嫌部分：
      經查自訴人雖指述被告所核定之報酬及慰問金較低，然自訴人於本院審理時自
      承被告之薪水並無少給等語（見九十二年七月十四日審理筆錄），且自訴人亦
      無提出證據證明被告有何背信之犯行，其僅空言指述，顯然不足採，此部份亦
      應為被告無罪之諭知。
四、綜上所述，被告所辯堪以採信。此外，復查無其他積極證據足資證明被告偽造私
    文書、詐欺及背信犯行，不能證明被告犯罪，自應為被告無罪判決之諭知。
貳、不受理部分：
一、自訴意旨另略以：乙○○○頂樓招牌十五年之租金共計為六千三百萬元、二樓招
    牌之租金十五年共計三千六百萬元，合計九千九百萬元，應為自訴人所有之福利
    金，然被告竟加以侵占，被告犯有侵占罪嫌等語。
二、不得提起自訴而提起者，應諭知不受理之判決，刑事訴訟法第三百三十四條、第
    三百四十三條分別定有明文。惟刑事訴訟法第三百十九條所定得提起自訴之人，
    係限於因犯罪而直接被害之人，必其人之法益由於犯罪行為直接所加害，若須待
    乎他人之另一行為而其人始受損害者，即非因犯罪直接所受害之損害，不得提起
    自訴。查自訴人所稱被告侵占乙○○○管理委員會所收取之管理費，其直接被害
    人為乙○○○區分所有人全體，自訴人並非乙○○○區分所有人，依上開說明，
    自訴人對此部分依法即不得提起自訴，應為諭知不受理之判決。
據上論斷，應依刑事訴訟法第三百三十四條、第三百四十三條、第三百零一條第一項
，判決如主文。
中      華      民      國    九十二    年      七    月    三十       日
                                  臺灣臺北地方法院刑事第三庭
                                      法  官  陳德民
右正本證明與原本無異
如不服本判決應於送達後十日內向本院提出上訴狀
                                      書記官  葉志昭
中      華      民      國    九十二    年             月             日


司法院資訊處製作；財團法人民間司法改革基金會備份。
